臺灣高雄地方法院刑事判決　　　　　　 96年度簡上字第232號
上　訴　人
即　被　告　甲○○
上列上訴人因違反動產擔保交易法案件，不服本院高雄簡易庭於
中華民國96年2 月9 日以96年度簡字第464 號所為之判決（檢察
官聲請簡易判決處刑案號：95年度偵字第31734 號），提起上訴
，本院管轄之第二審合議庭判決如下：
    主  文
上訴駁回。
    事實及理由
一、證據能力部分：
    被告以外之人於審判外之陳述，雖不符刑事訴訟法第159 條
    之1 至第159 條之4 之規定，而經當事人於審判程序同意作
    為證據，法院審酌該言詞陳述或書面陳述作成時之情況，認
    為適當者，亦得為證據，刑事訴訟法第159 條之5 第1 項定
    有明文。被告及檢察官對於本判決所引用之告訴代理人丙○
    ○於警詢證述之證據能力，於本院審判程序時，均表示同意
    作為本案證據使用，茲審酌該等言詞陳述作成時之情況，並
    無非法取供或不宜作為證據之情事，依刑事訴訟法第159 條
    之5 第1 項之規定，得作為證據。
二、本案經本院審理結果，認第一審以被告違反動產擔保交易法
    第38條之意圖不法之利益將標的物處分罪，判處有期徒刑4
    月，並諭知易科罰金之折算標準，其認事、用法及量刑均無
    不當，應予維持，並引用第一審判決書記載之事實、證據及
    理由（如附件）。
三、上訴人即被告上訴意旨略以：希望與告訴人和解，給予自新
    之機會，復稱伊並無不法所有之意圖，係因入獄而將車輛交
    給陳信雄，覺得對伊較無損失，相對而言對銀行也沒有損失
    等語。然查：
（一）被告以ZW-5971 號車輛與慶豐商業銀行股份有限公司（下
      稱慶豐銀行）辦理汽車貸款，訂立車輛動產抵押契約書，
      約定擔保物即上開車輛指定停放於被告位於高雄縣岡山鎮
      ○○街56巷21號3 樓之戶籍地，並為動產擔保交易動產抵
      押設定登記，嗣被告於95年1 月22日之第14期起，即未繳
      款，慶豐銀行遂於95年3 月15日將債權讓與朝欽實業股份
      有限公司，有該車輛動產抵押契約書、動產擔保交易動產
      抵押設定登記申請書、動產擔保交易動產抵押設定債權人
      變更登記申請書、汽車貸款契約、債權移轉證明書及告訴
      代理人丙○○於警詢之證述在卷可稽（見他自卷第5 ～12
      、22～24頁），是被告以其所有之上開自小客車擔保應按
      時給付分期付款價金，如被告有不按時給付等債務不履行
      情況，得由債權人對上開擔保物占有並聲請強制執行之事
      實，應堪認定。
（二）另被告係於95年1 月26日入獄，有臺灣高等法院被告前案
      紀錄表在卷足憑，被告於原審理時供稱將車子交給友人陳
      信雄，乃是將車子所有權讓給陳信雄，由陳信雄給付貸款
      等語，又於本院審理時亦供稱：伊係以銀行帳戶轉帳本件
      之汽車貸款，在入獄前即將車輛提前交給陳信雄，故未繳
      納95年1 月份款項，並不知道要取得債權人同意等語。是
      被告既將價值數拾萬元之車輛交與其所述陳信雄之人使用
      ，且未與陳信雄簽訂任何書面契約，必然有一定之情誼，
      然被告於偵查及原審均無法告以陳信雄之資料以供查明，
      經本院訊問該陳信雄之年籍、地址，被告均供稱：伊均不
      知情，亦找不到人，無法確認陳信雄有無銀行帳戶可資扣
      繳上開汽車貸款等語（見本院卷第35～36頁），苟被告係
      無償將車輛交由陳信雄，豈會不擔心陳信雄無法如期繳交
      貸款而予以詳實確認其住所、電話，致自己陷入喪失車輛
      使用權且仍須負擔繳交貸款之風險，是其所辯單純將車輛
      交與陳信雄之人，請陳信雄繳交汽車貸款，故無不法所有
      意圖等語，顯有可疑，尚難盡信。況被告亦坦承於95年1
      月26日入獄前，不包含本件貸款80萬元，尚有現金卡卡債
      110 萬元等情（見本院卷第37頁），而被告係以銀行轉帳
      繳交本件汽車貸款，業如前述，債權人卻於被告入獄前4
      天之95年1 月22日即無從自原銀行轉帳扣得汽車貸款，益
      見被告預見即將入獄，而意圖不繳汽車貸款，甚而將車輛
      轉讓他人使用，而將上開車輛為事實上之處分甚明，其辯
      稱無取得不法利益之意圖，即不可採。
（三）再告訴代理人丙○○於本院審理時結證稱：伊公司並不知
      道該車輛交由陳信雄，迄今未找到該車輛，被告將車輛交
      與陳信雄使用並未告知或取得債權人之同意，亦未告知陳
      信雄之年籍資料等語（見本院卷第38～39頁），是被告雖
      稱將其債務由友人陳信雄承擔，然其亦未得債權人之同意
      ，即將上開車輛為事實上之處分，洵堪認定。佐以被告自
      94年12月中旬起迄95年1 月26日入獄前止，有逾1 個月之
      充分時間足向債權人告知其入獄無法繳納貸款卻未告知債
      權人，又其於入獄前即未繳納汽車貸款，亦未提供相當之
      金額於自己銀行帳戶內供轉帳匯入債權人帳戶以供扣款，
      致繳款期限後債權人無從扣繳，使債權人無從占有該車輛
      聲請強制執行以擔保債權，致債權人受有無法求償之損害
      ，應堪認定。
（四）原審審酌被告未依約給付清償價款，又任意處分標的物，
      致告訴人追索無著而受有損害，且積欠新臺幣40萬元等一
      切情狀，依刑事訴訟法第449 條第1 項前段、第3 項、第
      454 條2 項，動產擔保交易法第38條，刑法第2 條第1 項
      前段、（修正前）第41條第1 項，罰金罰鍰提高標準條例
      第1 條前段、（廢止前）第2 條之規定，判處被告有期徒
      刑4 月，如易科罰金，以銀元300 元（即新臺幣900 元）
      折算1 日，其事實認定並無違誤，量刑亦屬妥適，上訴人
      即被告之上訴並無理由，應予駁回。
（五）至被告雖稱已與告訴人和解，請給予自新之機會等語，然
      被告與告訴人和解條件，乃是告訴人同意被告先清償96年
      4 月以前之貸款，其餘款項則依原契約約定時間分期繳交
      ，上開車輛尋回後，被告仍取得車輛使用權等情，業據被
      告及告訴代理人丙○○於本院審理時陳述在卷（見本院卷
      第37、38頁），足見被告尚未清償全部債務；另被告前因
      偽造文書案件，經臺灣高等法院高雄分院以91年上更一字
      246 號判處有期徒刑2 年確定，甫於96年3 月22日假釋出
      監，有臺灣高等法院被告前案紀錄表在卷可稽，故其亦不
      符合緩刑要件，本院自無從審酌為緩刑之宣告，附此敘明
      。
據上論斷，應依刑事訴訟法第455 條之1 第1 項、第3 項、第
368 條、第373 條、第364 條，判決如主文。
本案經檢察官乙○○到庭執行職務。
中　　華　　民　　國　　96　　年　　5 　　月　　11　　日
                  刑事第十五庭審判長法　官  唐照明
                                    法  官  文昌
                                    法  官  梁淑美
以上正本證明與原本無異。
不得上訴。
中　　華　　民　　國　　96　　年　　5 　　月　　11　　日
  　　　　　　　　　　　　　　　　　書記官  林麗文
附錄本案論罪法條全文：
動產擔保交易法第38條
 (處分標的物之處罰)
動產擔保交易之債務人，意圖不法之利益，將標的物遷移、出賣
、出質、移轉、抵押或為其他處分，致生損害於債權人者，處3
年以下有期徒刑、拘役或科或併科6000元以下之罰金。
